# 关于合并日后同一控制下留存收益的恢复冲减资本公积的问题

提问人：法海 时间：2023-07-25 09:39:37
陈版及各位老师，
有个问题想请教一下，根据规定同一控制下企业合并，需要以合并方的资本公积为限恢复被合并方的留存收益，目前公司出现的问题是：在合并日，母公司资本公积是不足以恢复被合并方的留存收益的，但是合并日后，母公司进行了股改，导致母公司资本公积金额大幅度增加，这种情况下合并日后的各个期末，是以合并日母公司的资本公积为限恢复子公司留存收益，还是以股改后的资本公积为限恢复子公司留存收益，具体数据如下：
2022.5.31合并日：母公司资本公积 500 ，子公司留存收益 800 ，以 500 为限恢复
2022.10.30股改：母公司资本公积增加 2000
2022.12.31：这个时候是按合并日的恢复金额即 500 为限恢复子公司留存收益，还是以合并日子公司留存收益 800 来恢复子公司留存收益。
谢谢

回答人：chenyiwei
个人一直认为，在合并报表层面应优先保证被合并方归属于母公司的留存收益的全额恢复，而不应“以资本公积为限”，这样不仅不符合会计的基本原则，也会导致实务操作中的麻烦。合并报表层面的资本公积不像个别报表中的资本公积那样有特定的法律上的含义，因此合并报表层面资本公积出现负数是完全可以接受的做法。如果优先考虑全额恢复被合并方留存收益（即使这样会导致合并报表层面资本公积出现负数），那么也就没有此处问题了。